【裁判字號】    97,交訴,51
【裁判日期】    970626
【裁判案由】    公共危險等
【裁判全文】
臺灣臺中地方法院刑事判決  97年度交訴字第51號
公  訴  人  臺灣臺中地方法院檢察署檢察官
被      告  丙○○
選任辯護人  陳浩華律師
上列被告因公共危險等案件，經檢察官提起公訴（96年度偵字第
19028號），本院判決如下：
    主    文
丙○○駕駛動力交通工具肇事，致人受傷而逃逸，處有期徒刑陸
月，如易科罰金，以新臺幣壹仟元元折算壹日，減為有期徒刑參
月，如易科罰金，以新臺幣壹仟元元折算壹日。緩刑貳年，並向
指定之公益團體、地方自治團體或社區提供肆拾小時之義務勞務
，緩刑期間付保護管束。
被訴過失傷害部分，公訴不受理。
    犯罪事實
一、丙○○於民國九十六年四月二十一日，駕駛車牌號碼ＰＯ－
    １３３６號自小客車，沿臺中縣東勢鎮○○路往三民街（西
    往東）方向行駛，於當日二十一時十三分許，行經臺中縣東
    勢鎮○○路與三民街交岔路口處，原應注意汽車行駛時，應
    注意車前狀況，並隨時採取必要之安全措施。而依當時天候
    晴天、夜間有照明、路面無缺陷、無障礙物、視距良好，並
    無不能注意之情事，竟疏未注意及此，適丁○○騎乘車牌號
    碼ＦＰ６─９９０號機車行經該交岔路口處時，為丙○○所
    駕駛前揭自小客車撞擊，使丁○○人、車倒地，因而受有腹
    部撞傷合併十二指腸破裂、右側氣血胸之傷害（傷害部分業
    據告訴人丁○○撤回告訴，另為不受理判決）。詎丙○○駕
    駛前揭自小客車肇事，致丁○○受傷後，竟未下車救助，另
    基於肇事逃逸之犯意，仍駕駛上揭自小客車逃離現場，經路
    人乙○○記下車號交予警方，為警循線查獲。
二、案經丁○○訴由臺中縣警察局東勢分局報告臺灣臺中地方法
    院檢察署檢察官偵查起訴。
    理    由
壹、有罪部分：
一、證據能力之說明：按現行刑事訴訟法為保障被告之反對詰問
    權，排除具有虛偽危險性之傳聞證據，以求實體真實之發見
    ，於該法第一百五十九條第一項明定被告以外之人於審判外
    之言詞或書面陳述，除法律有規定者外，不得作為證據。而
    刑事訴訟法第一百五十九條之一至第一百五十九條之四有傳
    聞法則之例外規定，且被告以外之人於審判外之陳述，雖不
    符前四條之規定，而經當事人於審判程序同意作為證據，法
    院審酌該言詞陳述或書面陳述作成時之情況，認為適當者，
    亦得為證據；當事人、代理人或辯護人於法院調查證據時，
    知有第一百五十九條第一項不得為證據之情形，而未於言詞
    辯論終結前聲明異議者，視為有前項之同意，刑事訴訟法第
    一百五十九條之五定有明文。查本件證人即被害人丁○○、
    證人乙○○於警詢及偵查中之證述、證人甲○○於偵查中之
    證述，均屬於審判外之陳述，為傳聞證據，然被告丙○○及
    選任辯護人於本院審理時未表示意見，顯不予爭執，且迄至
    言詞辯論終結前亦未曾聲明異議，本院審酌上開證據資料製
    作時之情況，尚無違法不當及證明力明顯過低之瑕疵，亦認
    為以之作為證據應屬適當，且指訴內容係針對被告丙○○是
    否有肇事逃逸犯行之事實，為證明本案犯罪事實所必要，故
    揆諸上開規定，爰依刑事訴訟法第一百五十九條之五規定，
    認上揭證據資料均例外認有證據能力，合先敘明。
二、上揭肇事逃逸之犯罪事實，已據被告丙○○於本院審理中供
    認不諱，核與證人即告訴人丁○○之指訴、證人乙○○、甲○○於偵查中證述之情節大致相符，並有道路交通事故調查
    報告表、現場圖、現場照片、臺中縣警察局東勢分局交通小
    隊警員甲○○職務報告及童綜合醫院診斷證明書附卷可稽。
    按汽車駕駛人駕駛汽車肇事致人受傷或死亡，應即採取救護
    或其他必要措施，並向警察機關報告，不得駛離或逃逸，道
    路交通管理處罰條例第六十二條第一項定有明文。又因道路
    交通事故之發生，常非於己之鄰親家里，時有告救不能情事
    ，乃科以肇事者須即採取救護或其他必要措施，並應向警察
    機關報告之法定義務，以防因就醫延誤致生無謂傷亡，並俾
    得通知傷亡者家屬到場，以明責任，是凡肇事人於行車肇事
    致人受傷或死亡，未即採取救護或其他必要措施，並向警察
    機關報告，即駕車逃逸者，均應依該規定處罰，至其嗣後是
    否受刑事訴追及已否與被害人達成民事和解，賠償損失，對
    其應受處罰乙節，並不生影響。職是之故，汽車駕駛人駕駛
    汽車肇事，不論其責任之歸屬為何，即有義務留在肇事現場
    ，採取救護或其他必要措施，並向警察機關報告，以維護他
    人之生命與其他用路人之交通安全。其立法目的，既係促使
    駕駛人於肇事致死傷後，能對被害人即時救護，報告警察機
    關，以減少死傷，是該罪之成立祇以行為人有駕駛動力交通
    工具肇事，致人死傷而逃逸之事實為已足，至行為人之肇事
    有否過失，則非所問（最高法院九十二年度臺上字第四四六
    八號刑事判決參照）。本件被告丙○○駕駛車輛撞擊告訴人
    丁○○騎乘之機車致其人車倒地，告訴人騎乘之機車並無如
    汽車有板金，防護力明顯較汽車為弱，機車遭碰撞後人、車
    倒地，機車騎士身體與地面摩擦或遭機車壓下，一般而言非
    死即傷，被告既知肇事造成告訴人人、車倒地，對告訴人當
    場受有傷害自已有認識，其竟未採取救護或其他必要措施，
    並向警察機關報告，即逕行駕車離去嗣經警循線查獲，其肇
    事逃逸已甚灼然，被告於本院審理時自白犯罪，應與事實相
    符。是被告肇事逃逸之犯行，堪以認定。
三、核被告丙○○所為，係犯刑法第一百八十五條之四之肇事逃
    逸罪。爰審酌被告肇事後更棄被害人於不顧，其罪行甚重，
    惟念其犯罪後業與被害人達成和解，有臺中縣東勢鎮調解委
    員會調解書在卷可參，告訴人表示不願追究，取得告訴人諒
    解，犯罪後態度尚稱良好等一切情狀，從輕量處如主文所示
    之刑，並諭知易科罰金之折算標準。又被告上開犯罪時間在
    九十六年四月二十四日之前，且無中華民國九十六年罪犯減
    刑條例第三條第一項各款所列舉不予減刑之情形，已合於同
    條例所定之減刑要件，爰依同條例第二條第一項第三款之規
    定，減其刑期二分之一，併依同條例第九條之規定，諭知易
    科罰金之折算標準。
四、又查被告丙○○前未曾受有期徒刑以上刑之宣告，有臺灣高
    等法院被告全國前案紀錄表及臺灣臺中地方法院檢察署刑案
    資料查註紀錄表在卷可按。被告因一時失慮致犯本罪，其經
    此偵審教訓，當知謹慎而無再犯之虞，本院認所宣告之刑，
    以暫不執行為宜，爰併宣告緩刑二年，以勵自新。惟被告肇
    事逃逸，守法觀念顯有不足，為使被告於緩刑期間內，仍深
    知戒惕，避免緩刑之宣告遭撤銷，且導正其行為與法治之觀
    念，爰併宣告其於緩刑期間內，向指定之公益團體、地方自
    治團體或社區，提供四十小時之義務勞務，並依刑法第九十
    三條第一項第二款之規定，應於緩刑期間付保護管束，期能
    使被告於義務勞務過程及保護管束期間，確切明瞭其行為所
    造成之損害，並培養正確法治觀念。至於被告究應向何公益
    團體、地方自治團體或社區提供義務勞務，屬執行之問題，
    應由執行檢察官斟酌全案情節及各公益團體、地方自治團體
    或社區之需求，妥為指定，併予敘明。
貳、不受理部分：
一、公訴意旨另以：被告丙○○於九十六年四月二十一日，駕駛
    車牌號碼ＰＯ－１３３６號自小客車，沿臺中縣東勢鎮○○
    路往三民街（西往東）方向行駛，於當日二十一時十三分許
    ，行經臺中縣東勢鎮○○路與三民街交岔路口處，原應注意
    汽車行駛時，應注意車前狀況，並隨時採取必要之安全措施
    。而依當時天候晴天、夜間有照明、路面無缺陷、無障礙物
    、視距良好，並無不能注意之情事，竟疏未注意及此，適被
    害人丁○○騎乘車牌號碼ＦＰ６─９９０號機車行經該交岔
    路口處時，為被告丙○○所駕駛前揭自小客車撞擊，使被害
    人丁○○人、車倒地，因而受有腹部撞傷合併十二指腸破裂
    、右側氣血胸之傷害。因認被告丙○○另涉有刑法第二百八
    十四條第一項前段之過失傷害罪嫌等語。
二、按告訴乃論之罪，告訴人於第一審辯論終結前，得撤回其告
    訴；又告訴經撤回者，應諭知不受理之判決，刑事訴訟法第
    二百三十八條第一項、第三百零三條第三款，分別定有明文
    。本件被告丙○○經檢察官依刑法第二百八十四條第一項前
    段之過失傷害罪提起公訴，依刑法第二百八十七條前段之規
    定，須告訴乃論。茲據告訴人丁○○於本院審理時當庭撤回
    其告訴，有本院審判筆錄附卷可稽，揆諸首開說明，爰諭知
    不受理之判決。
據上論斷，應依刑事訴訟法第二百九十九條第一項前段、第三百
零三條第三款，刑法第一百八十五條之四、第四十一條第一項前
段、第七十四條第一項第一款、第二項第五款、第九十三條第一
項第二款，中華民國九十六年罪犯減刑條例第二條第一項第三款
、第七條、第九條，判決如主文。
本案經檢察官張桂芳到庭執行職務。
中    華    民    國    97    年    6     月    26    日
                  交通法庭  審判長法  官  陳如玲
                                  法  官  郭德進
                                  法  官  張清洲
以上正本證明與原本無異。
                                  書記官  詹東益
中    華    民    國    97    年    6     月    26    日
附錄論罪科刑法條
刑法第一百八十五條之四：
駕駛動力交通工具肇事，致人死傷而逃逸者，處六月以上五年以
下有期徒刑。


司法院資訊處製作；財團法人民間司法改革基金會備份。
